臺灣高等法院臺中分院刑事裁定
111年度聲字第55號

聲  請  人  
即  被  告  陳威成



選任辯護人  范成瑞律師
上列聲請人即被告因違反毒品危害防制條例等案件（本院110年
度上訴字第1609號），聲請具保停止羈押，本院裁定如下：
    主  文
聲請駁回。
    理  由
一、本件聲請人即被告甲○○聲請意旨略以：本件係以被告因涉犯
    毒品危害防制條例第4條第1項、第3項運輸第一、三級毒品
    、懲治走私條例第2條第1項私運管制物品進口、組織犯罪防
    制條例第3條第1項後段、第4條第1項等罪，認有刑事訴訟法
    第101條第1項第3款之情形，而有羈押之必要。惟被告犯罪
    情節輕微、犯後態度良好及節省司法資源，僅因一時失慮而
    致觸法網，顯示犯罪情狀顯可憫恕，客觀上足以引其一般人
    同情，縱論毒品危害防制條例第4條第3項運輸第三級毒品罪
    及同法第17條第1項減刑規定，論處法定最輕有期徒刑3年6
    月；或論毒品危害防制條例第4條第3項運輸第三級毒品罪及
    同法第17條第1項、第2項減刑規定，論處法定最輕有期徒刑
    1年9月；或論毒品危害防制條例第4條第1項運輸第一級毒品
    罪及同法第17條第1項減刑規定，論處法定最輕有期徒刑15
    年；或論毒品危害防制條例第4條第1項運輸第一級毒品罪及
    同法第17條第1項、第2項減刑規定，論處法定最輕有期徒刑
    7年6月，均猶屬過重，應有適用刑法第59條規定酌減其刑之
    範疇，若本案再依刑法第59條減刑，被告勢必無逃亡之可能
    。且相關證人、證物均業經充分保全，蓋無事實足認被告有
    與其他共犯或證人勾串之虞。又按司法院大法官釋字第665
    號解釋意旨可知其非宣告刑事訴訟法第101條第1項第3款之
    重罪羈押原因違憲，係要求附加考量被告除犯重罪之外，是
    否有相當理理由認其有逃亡、湮滅、偽造、變造證據或勾串
    共犯或證人之虞。是本案被告尚無逃亡、串證、滅證之虞已
    如前述，被告坦承其係透過上手林○○與共犯粘○○說明及允諾
    報酬數額微薄，實際上亦無取得任何報酬。被告自遭捕以來
    ，態度配合，不僅全盤供出犯行，並且確實提供共犯粘○○、
    上手林○○之年籍、聯絡方式、特徵等資料，有助檢調單位查
    獲毒品犯罪。被告年輕、毫無前科，係因一時失慮致罹刑章
    ，家中還有病弱母親及年僅三歲之未成年幼兒，經此訴追，
    被告勢必痛改前非，絕無再犯疑慮，請准予責付或具保之機
    會，以利自新云云。
二、按被告經法官訊問後，認為犯罪嫌疑重大，而有下列情形之
    一，非予羈押，顯難進行追訴、審判或執行者，得羈押之：
    一、逃亡或有事實足認為有逃亡之虞者；二、有事實足認為
    有湮滅、偽造、變造證據或勾串共犯或證人之虞者；三、所
    犯為死刑、無期徒刑或最輕本刑為5年以上有期徒刑之罪，
    有相當理由認為有逃亡、湮滅、偽造、變造證據或勾串共犯
    或證人之虞者，刑事訴訟法第101條第1項定有明文。次按所
    謂「犯罪嫌疑重大」，係指就現有之證據，足認被告成立犯
    罪之可能性甚大而言，其與案情是否重大、罪名是否重大有
    異，更與被告是否構成犯罪無所關涉；又重罪常伴有逃亡、
    滅證之高度可能，係趨吉避凶、脫免刑責、不甘受罰之基本
    人性，倘一般正常之人，依其合理判斷，可認為該犯重罪嫌
    疑具有逃亡或滅證之相當或然率存在，即已該當「相當理由
    」之認定標準，不以達到充分可信或確定程度為必要。以量
    化為諭，若依客觀、正常之社會通念，認為其人已有超過百
    分之50之逃亡、滅證可能性者，當可認為具有相當理由認為
    其有逃亡、滅證之虞（最高法院98年度台抗字第668號刑事
    裁定意旨參照）。且依司法院釋字第665號解釋意旨，刑事
    訴訟法第101條第1項第3款規定，以具有「相當理由」為已
    足，倘已超越五成或然率而有合理可疑，即屬該當，是以羈
    押審查程序之心證程度，本不以達致嚴格證明為必要（最高
    法院100年度台抗字第1008號刑事裁定意旨參照）。復按羈
    押之目的，其本質上在於確保訴訟程序得以順利進行，或為
    確保證據之存在與真實，或為確保嗣後刑罰之執行，而對被
    告所實施剝奪其人身自由之強制處分，被告究竟有無刑事訴
    訟法所規定之羈押要件情形，應否羈押，能否以具保代替羈
    押，法院除須審查被告犯罪嫌疑是否重大外，尚應基於偵查
    及訴訟進行之程度、犯罪性質、犯罪實際情狀、被告、共犯
    及證人之供述及其他一切情事，依相關規定審慎衡酌之，故
    受羈押之被告除確有刑事訴訟法第114條所列情形之一者外
    ，其有無羈押之必要性，得否以具保、責付、限制住居替代
    羈押，均屬事實審法院得自由裁量、判斷之職權，如就客觀
    觀察，其裁量、判斷，並不悖乎通常一般人日常生活之經驗
    法則或論理法則，且就客觀情事觀察，法院羈押之裁定，在
    目的與手段間之衡量並無明顯違反比例原則情形，即無違法
    或不當可言，而不得任意指摘其為違法。
三、經查：
  ㈠本件被告因違反毒品危害防制條例等案件，前經本院法官訊
    問後，認被告涉犯毒品危害防制條例第4條第1項、第3項運
    輸第一、三級毒品、懲治走私條例第2條第1項私運管制物品
    進口、組織犯罪防制條例第3條第1項後段、第4條第1項，犯
    罪嫌疑重大，且所涉毒品危害防制條例第4條第1項、第3項
    之運輸第一、三級毒品罪，均為最輕本刑為5年以上有期徒
    刑之罪，又經原審判決判處應執行有期徒刑3年6月，有相當
    理由認為有逃亡、湮滅、偽造、變造證據或勾串共犯或證人
    之虞，有刑事訴訟法第101條第1項第3款之情形，非予羈押
    顯難進行審判與執行，認有羈押之必要，裁定被告自民國11
    0年8月17日羈押，嗣於110年11月9日裁定自110年11月17日
    起延長羈押2月在案，先予敘明。
  ㈡被告因涉犯毒品危害防制條例第4條第1項、第3項運輸第一、
    三級毒品、懲治走私條例第2條第1項私運管制物品進口、組
    織犯罪防制條例第3條第1項後段、第4條第1項等罪，業經臺
    灣臺中地方法院109年度重訴字第2901號判決判處被告應執
    行有期徒刑3年6月。嗣經被告提起上訴本院後，現由本院以
    110年度上訴字第1609號案件審理中，是被告犯罪嫌疑確屬
    重大。
  ㈢被告所犯毒品危害防制條例第4條第1項、第3項運輸第一、三
    級毒品罪係最輕本刑為5年以上有期徒刑之罪，且被告經臺
    灣臺中地方法院109年度重訴字第2901號判決宣告之刑（詳
    上述）並非輕微，而重罪常伴有逃亡之高度可能，且趨吉避
    凶、脫免規避刑責，不甘受罰亦為基本人性，衡諸被告於臺
    灣臺中地方法院已受相當刑度之諭知，可預期被告逃匿以規
    避審判程序進行及刑罰執行之可能性甚高，且被告無高齡或
    不利逃亡之身體疾病等因素，難令本院形成被告逃亡可能性
    甚低之心證，實有相當理由認被告有逃亡之虞，是以被告確
    有刑事訴訟法第101條第1項第3款之事實，而有羈押之原因
    。
　㈣被告聲請意旨稱自遭捕以來，態度配合，其全盤坦承犯行，
    無取得任何報酬，情節輕微，並確實提供共犯粘○○、上手林
    ○○相關資料，有助查獲毒品犯罪。顯示犯罪情狀顯可憫恕，
    客觀上足以引其一般人同情，應有適用刑法第59條規定酌減
    其刑之範疇，若本案再依刑法第59條減刑，被告勢必無逃亡
    之可能等情。且被告年輕、無前科，有正當工作，因一時失
    慮致罹刑章，家中還有病弱母親及年僅三歲之未成年幼兒，
    經此訴追，被告必痛改前非，絕無再犯疑慮等情。然法院審
    核是否合於羈押之要件，僅須審查被告犯罪嫌疑是否重大、
    有無羈押原因及有無賴羈押以保全審理或執行之必要。且查
    本件被告聲請具保停止羈押，並無刑事訴訟法第114條各款
    所定不得駁回具保聲請停止羈押之事由。再執行羈押係為確
    保審判或執行程序有效進行，從而，被告之犯後態度、家庭
    生活狀況（刑法第57條所明定之量刑斟酌事由）等，與執行
    羈押係為確保審判或執行程序有效進行之程序上考量不同，
    尚難據為判斷被告有無羈押理由及必要之根據。
　㈤本院另斟酌近年來毒品之濫用，危害國民健康與社會安定日
    益嚴重，治安機關對於毒品之犯罪行為，無不嚴加查緝，而
    被告所為之運輸第三級毒品行為，助長毒品氾濫，次數及數
    量非微，戕害國民健康甚鉅，亦嚴重威脅社會生活安定；另
    衡酌本案目前於本院訴訟進行之程度，並權衡國家刑事司法
    權之有效行使、社會秩序及公共利益、人身自由之私益暨防
    禦權受限制之程度，本院經權衡「比例原則」及「必要性原
    則」後，仍認定被告確實有羈押之必要，而若命具保、責付
    或限制住居等侵害較小之手段，均不足以確保審判或執行程
    序之順利進行，為確保訴訟程序包括裁判確定後刑之執行程
    序遂行，羈押被告尚屬適當、必要，且合乎比例原則。
四、綜上所述，本院認被告之羈押原因及羈押必要性均仍存在，
    並不因具保或限制住居、限制出境、出海等作為使得羈押原
    因及必要性消滅，其羈押原因尚未消滅，且為確保日後審判
    程序之進行及判決確定後之執行，仍認有繼續羈押之必要，
    本件被告聲請具保停止羈押，自難准許，應予駁回。
據上論斷，應依刑事訴訟法第220條，裁定如主文。
中　　華　　民　　國　  111 　年　　 1　　月　　11　　日
　　　　　  刑事第七庭  審判長法  官  梁  堯  銘
                              法  官  羅  國  鴻
                              法  官  張  智  雄
以上正本證明與原本無異。
如不服本裁定，應於收受送達後五日內向本院提出抗告書狀（須
附繕本）。因疫情而遲誤不變期間，得向法院聲請回復原狀。 
                              書記官  陳  玫  伶
　　　　　　　　　　　　　　　
中　　華　　民　　國　　111 　年　　1 　　月　　11　　日